【裁判字號】    97,交聲,2621
【裁判日期】    971106
【裁判案由】    違反道路交通管理處罰條例聲明異議
【裁判全文】
臺灣臺北地方法院交通事件裁定            97年度交聲字第2621號
原處分機關  交通部公路總局臺北區監理所
受 處分 人  甲○○
上列受處分人因違反道路交通管理案件，對於交通部公路總局臺
北區監理所中華民國97年9月4日所為之處分（原處分案號：北監
自裁字第裁40-C00000000號裁決書）聲明異議，本院裁定如下：
    主  文
原處分撤銷。
甲○○不罰。
    理  由
一、按法院受理交通事件，準用刑事訴訟法之規定，道路交通管
    理處罰條例第八十九條前段定有明文。是最高法院七十六年
    臺上字第四九八六號判例「認定犯罪事實所憑之證據，雖不
    以直接證據為限，間接證據亦包括在內。然而無論直接證據
    或間接證據，其得為訴訟上之證明者，須於通常一般之人均
    不致有所懷疑，而得確信其為真實之程度者，始得據為有罪
    之認定。倘其證明尚未達到此一程度，而有合理之懷疑存在
    ，而無從使事實審法院得有罪之確信時，即應由法院為諭知
    被告無罪之判決。」所揭示刑事訴訟法上法院認定事實之最
    重要原則，於法院審理行為人違反道路交通管理處罰條例案
    件時，當有其適用。易言之，法院於審理行為人違反道路交
    通管理處罰條例案件，當踐行完畢調查證據程序後，為事實
    之認定時，如就原處分機關所認定之行為人違規事實仍有合
    理之訴訟上懷疑，而無法確信行為人確有該當於道路交通管
    理處罰條例各該處罰條文之構成要件事實時，此際即應依訴
    訟上之待證事實「倘有懷疑，則從被告之利益作解釋」之證
    據法則，作對受處分人有利之認定。
二、本件異議人即受處分人甲○○於民國97年7月19日下午5時25
    分許，駕駛車牌號碼6B-1093號自用一般小客車，在臺北縣
    土城市○○路、立德路口停車時，竟停放於設有「7-9、
    17-19時禁停」禁制標誌及標線之停車格內，經臺北縣政府
    警察局土城分局員警李仲賢以科學儀器採證，認受處分人有
    停車時間不依規定之違規行為，依道路交通管理處罰條例第
    56 條第1項第9款規定，掣單逕行舉發，嗣受處分人於舉發
    通知單上所載之應到案日期即同年8月20日前向原處分機關
    提出申訴，經原處分機關函請舉發單位調查結果，仍認受處
    分人有前開違規行為，原處分機關乃於97年9月4日依前開條
    例第56條第1項第9款之規定，裁處受處分人罰鍰600元。
三、本件異議人聲明異議意旨略以：臺北縣政府警察局土城分局
    以該址設有時段7-9時、17-19時管制標誌及附牌為由，認為
    拖吊並無不法，但伊認為該處除有此告示牌，另有一北縣警
    察局設立之「（假日除外）」之告示牌，因被拖吊當天是星
    期六，伊當然會認為沒有違法，一個地方有二個不同解釋之
    告示牌叫老百姓如何不會搞錯，伊認為法律訂定應該要非常
    明確，況且本人停車之45號格子正好是「（假日除外）」的
    告示牌，伊有理由合理推斷可以停車，為此聲明異議，請求
    撤銷原處分等語。
四、經查：
（一）本件受處分人甲○○於97年7月19日下午5時25分許，將其
      所駕駛車牌號碼6B-1093號自用一般小客車，停放在臺北
      縣土城市○○路、立德路口，該停車地點係設有「7-9、
      17-19時禁停」禁制標誌及標線之停車格，及「本路段停
      車位禁停廣告車禁停時間：7-21（例假日除外）」之禁止
      性質告示牌，為受處分人所不爭執，並有臺北縣政府警察
      局土城分局97年8月13日北縣警土交裁字第0970030033號
      函及檢附之現場照片1份、臺北縣政府警察局土城分局97
      年10月2日北縣警土交字第0970036540號函及檢附上開停
      車處所之現場照片1份在卷足憑，是此部分事實堪以認定
      。
（二）按禁止停車標誌，用以告示不得停放車輛。但臨時停車不
      受限制。設於禁停路段。已設有禁止停車標線者，得免設
      之。本標誌僅用標準型一種，並需加設附牌。附牌為白底
      黑字及黑色細邊，上半部說明禁停時間，下半部說明禁停
      範圍或以箭頭指示禁停路段。設於起點者，箭頭向左；設
      於終點者，箭頭向右；禁停路段過長者，中間得增設一面
      ，箭頭為雙向；告示牌，用以現有標誌無法充分說明或指
      示時，為維護行車安全與暢通之需要，得設置本標誌，其
      中禁制性質告示牌並應有相關之管制法令方得設置，道路
      交通標誌標線號誌設置規則第78條、第137條第1項分別定
      有明文。又汽車停車時，汽車停車時間、位置、方式及車
      種，如公路主管機關、市區道路主管機關或警察機關有特
      別規定時，應依其規定，道路交通安全規則第112條第1項
      第15款亦定有明文。是依此等規定，如主管機關認有特別
      規定汽車停車時間、位置、方式及車種之必要時，即應以
      標誌、附牌或告示牌標示之，則此特別設立之標誌牌既屬
      原則規定之例外，其內容自應清楚、明確，俾一般民眾得
      以清楚認知而有所遵循，倘標誌不清、內容不明，使民眾
      產生誤解或無所適從，因而違規停車，即難逕行課以違規
      停車之責。
（三）本件受處分人停車地點，同時設有「7-9、17-19時禁停」
      禁制標誌及標線之停車格，及「本路段停車位禁停廣告車
      禁停時間：7-21（例假日除外）」之禁制性質告示牌，已
      如前述，雖臺北縣政府警察局土城分局97年10月2日北縣
      警土交字第0970036540號函檢附受理違反交通管理事件通
      知人申訴理由查詢表覆以：受處分人停車路段每日車流尖
      峰時段管制停車時間7-9時、17-19時為禁止停車時段，雖
      受處分人稱廣告車假日除外，係管制廣告車輛，指該車格
      假日可開放廣告車停放，但每日亦受7-9、17-19時禁止停
      車管制，是受處分人誤解其意等語，然該處所設置之禁制
      性質告示牌既載有「（例假日除外）」等文字，惟揆諸前
      開規定，告示牌係用以現有標誌無法充分說明或指示時，
      為維護行車安全與暢通之需要，而得另予設置之標誌，則
      告示牌顯有補充說明主標誌牌或指示之作用，依前揭舉發
      違規地點所設立上開禁制標誌及告示牌之內容文字以觀，
      實易使汽車駕駛人誤上開針對停車時間所規定之「（例假
      日除外）」等文字，係用以補充說明主標誌牌及附牌所示
      停車時間之特別規定，該等禁制性質告示牌之內容實難謂
      清楚明確，易於誤導汽車駕駛人對於上開路段管制停車時
      間之認知。審酌交通標誌、標號、號誌之設置目的，在於
      提供車輛駕駛人及行人有關道路路況之警告、禁制、指示
      等資訊，以便利行旅及促進交通安全，並為交通稽查人員
      執行違規取締任務之法令依據，如標誌、標線、號誌之設
      置模糊不清或矛盾，將致人民無所適從，若率爾將行政機
      關不確實之行政作為，歸責於受處分人，尚嫌嚴苛，亦與
      立法目的不合。是受處分人辯稱本件舉發地點同時設立上
      開2標誌牌，使汽車駕駛人易於推斷例假日不受管制時間
      之限制，而得停車等語，應有理由。
五、綜上所述，本件舉發地點標誌及告示牌之標示內容難認明確
    ，原處分機關遽認受處分人有停車時間不依規定之違規行為
    ，難認適當。從而本件受處分人之異議為有理由，自應由本
    院將原處分機關之處分撤銷，諭知受處分人不罰，以資適法
    。
據上論斷，依道路交通案件處理辦法第20條前段，裁定如主文。
中    華    民    國    97    年    11    月    6     日
                  臺灣臺北地方法院交通法庭
                                法  官  楊蕙芬
以上正本證明與原本無異。
如不服本裁定，應於送達後5日內，向本院提出抗告狀。
                                書記官  馬正道
中    華    民    國    97    年    11    月    10    日


司法院資訊處製作；財團法人民間司法改革基金會備份。
